【裁判字號】    96,易,4797
【裁判日期】    980105
【裁判案由】    違反商標法
【裁判全文】
臺灣臺中地方法院刑事判決              96年度易字第4797號
公  訴  人  臺灣臺中地方法院檢察署檢察官
被      告  戊○○
                      樓之1
選任辯護人  陳明宗律師
上列被告因違反商標法案件，經檢察官提起公訴（96年度偵字第
19560號），本院判決如下：
    主    文
戊○○無罪。
    理    由
一、公訴意旨略以：戊○○明知「GUCCI」、「POLO RALPH  LAU
    REN」之商標圖樣，分別係義大利商固喜歡固喜公司，及美
    商波露羅藍公司向經濟部智慧財產局註冊取得商標專用權，
    使用於各種皮包、皮件，及服飾商品之商標，現仍於商標專
    用期間內，未經各該公司同意或授權，不得於同一或類似商
    品上，使用相同或近似商標圖樣，且該等商標之皮包、皮件
    、服飾在市場行銷多年，為業界及消費大眾所共知，亦明知
    其所販入之皮包、服飾，係未經固喜歡固喜公司及波露羅藍
    公司之同意或授權而使用相同註冊商標之仿冒品。詎竟意圖
    販賣，自民國95年8月2日起至96年5月22日止，以其向PCHOM
    E線上購物網站申請之帳號，上網販售上開皮包、服飾與不
    特定人，且在其所經營址設臺中市○區○○○街201號「收藏
    家國際精品有限公司」內，販售前開皮包、服飾與不特定人
    。嗣前開販賣仿冒「GUCCI」、「POLO RALPH LAUREN 」商
    標皮包、上衣之訊息為警在上述網站上搜尋得知，因而查獲
    ，並扣得仿冒「POLO RALPH LAUREN」商標之上衣7件及仿冒
    「GUCCI」商標之皮包22件；因認戊○○涉有違反商標法第
    82條之販賣仿冒商標物品罪嫌等語。
二、按犯罪事實應依證據認定之，無證據不得認定犯罪事實；不
    能證明被告犯罪，應諭知無罪之判決，刑事訴訟法第一百五
    十四條第二項、第三百零一條第一項分別定有明文。次按所
    謂認定犯罪事實之證據，係指足以認定被告確有犯罪行為之
    積極證據而言，該項證據自須適合於被告犯罪事實之認定，
    始得採為斷罪之資料；又事實之認定，應憑證據，如未能發
    現相當確實證據，或證據不足以證明，自不能以推測或擬制
    之方法，以為裁判之基礎，最高法院二十九年上字第三一０
    五號、四十年臺上字第八六號判例著有明文。又按認定犯罪
    事實所憑之證據，無論係直接證據或間接證據，其為訴訟上
    之證明，須於通常一般之人均不致有所懷疑，而得確信其為
    真實之程度者，始得據為有罪之認定，倘其證明尚未達到此
    一程度，而有合理之懷疑存在，復無其他調查途徑可尋，法
    院即應為無罪之判決，最高法院七十六年臺上字第四九八六
    號著有判例。
三、按公訴人認被告戊○○涉有前揭違反商標法第83條之罪嫌，
    係以，證人庚○○、己○○、吳佳玲，及鑑定人丙○○等人
    之陳述，並有仿冒「POLO RALPH LAUREN」商標之上衣7件及
    仿冒「GUCC I」商標之皮包22件扣案，復有固喜歡固喜公司
    及台灣迪生股份有限公司所出具之鑑定報告書，庚○○、己○○PChome線上購物清單明細，網路家庭國際資訊股份有限
    公司電子登記函，營業登記資料公示查詢單，經濟部智慧財
    產局商標資料檢索服務單，及中華民國商標註冊證等在卷等
    為主要論述，訊據被告堅決否認有前揭罪嫌，辯稱，伊於網
    路上所販賣之衣服，均係伊自美國的outlet商店或專櫃購買
    之真品，並非仿冒品，伊店裡並未販賣扣案之衣服，該衣服
    放在三樓，與伊私人之衣服放在一起，並有購買之單據及刷
    卡單可證明；皮包伊並未在店裡賣，僅在網路賣，皮包係伊
    透過合法進口商進口，屬於平行輸入，鑑定人之鑑定未清楚
    說明認定仿冒之具體理由，且鑑定人范國鋒與乙○○二人，
    分別為被害人公司之職員，或平常即受被害人之委託鑑定，
    均有利害之關係，其等之鑑定顯有偏頗等語。
四、經查：
（一）「GUCCI」、「POLO RALPHLAUREN」之商標圖樣，分別係
      義大利商固喜歡固喜公司，及美商波露羅藍公司向經濟部
      智慧財產局註冊取得商標專用權，使用於各種皮包、皮件
      ，及服飾商品之商標，現仍於商標專用期間內，未經各該
      公司同意或授權，不得於同一或類似商品上，使用相同或
      近似商標圖樣，且該等商標之皮包、皮件、服飾在市場行
      銷多年，為業界及消費大眾所共知，自為被告所知悉，且
      被告自95年8月2日起至96年5月22日止，以電話販賣，或
      以其向PCHOME線上購物網站申請之帳號，上網販售上開皮
      包、服飾與不特定人，且在其所經營址設臺中市○區○○○街201號「收藏家國際精品有限公司」內，販售前開商標
      之皮包、服飾與庚○○、己○○、吳佳玲等不特定人等情
      ，業經證人庚○○、己○○，及吳佳玲等三人於警詢中指
      證在卷（此部分陳述，係被告以外之人於審判外之陳述，
      為被告所同意有證據能力，依刑事訴訟法第一百五十九條
      之五第一項規定，其三人於警詢中之陳述有證據能力，附
      此敘明），並有「POLO RALPH LAUREN」商標之上衣7件，
      及「GUCC I」商標之皮包22件（其中2件係被告出賣予證
      人庚○○、己○○二人，經警命其二人提出後扣案）扣案
      ，況在被告在臺中市○區○○○街201號經營「收藏家國際
      精品有限公司」內扣案之衣服，其上均有標示價格，有該
      扣案衣服照片在卷可參，查扣之衣服品牌與被告在網路販
      賣之品牌相同，雖係員警於被告店裡三樓所查獲，仍可認
      定係被告欲販售之衣物，另皮包扣案數量多達20個，且與
      其販賣與證人庚○○、己○○二人之皮包品牌亦相同，如
      非販賣豈有如此多之數量，故亦可認定為被告欲販賣之物
      ，此外，復有庚○○、己○○PChome線上購物清單明細，
      網路家庭國際資訊股份有限公司電子登記函，營業登記資
      料公示查詢單，及經濟部智慧財產局商標資料檢索服務單
      ，及中華民國商標註冊證等附偵查卷足稽，此部分事實應
      堪認定。
（二）依刑事訴訟法第198條規定，鑑定人由審判長、受命法官
      或檢察官就下列之人選任一人或數人充之：一、就鑑定事
      項有特別知識經驗者。二、經政府機關委任有鑑定職務者
      。另刑事訴訟法第208條第1項亦規定，法院或檢察官得囑
      託醫院、學校或其他相當之機關、團體為鑑定，或審查他
      人之鑑定，並準用第203條至第206條之1規定；其須以言
      詞報告或說明時，得命實施鑑定或審查之人為之。本件鑑
      定人丙○○、乙○○二人於警詢中分別以固喜歡固喜公司
      及台灣迪生股份有限公司名義所出具之鑑定報告書，及丙○○之鑑定陳述，均非審判長、受命法官或檢察官所選任
      或囑託，亦非檢察機關概括選任或囑託，其選任或囑託與
      前揭法律規定不符，被告亦否認有證據能力，故前揭鑑定
      應無證據能力，合先敘明，次查，本院審理中將扣案有「
      POLO RALPHLAUR EN」商標之衣服七件，與由被告提供其
      在網路上向RALPH LAUREN公司訂購三件該公司之有「POLO
      RALPH LAUREN」商標衣服（本院卷第121頁上半部衣服、
      第122頁下半部衣服，及第123頁上半部衣服，共三件係被
      告開庭前提供比對，第121頁至第125頁其餘衣服7件為被
      告被查扣者），前揭十件衣服互相混合前請鑑定人先離庭
      ，混合後再請鑑定入庭，當庭由鑑定人乙○○鑑定何者為
      真正，何者為仿冒，經鑑定人乙○○鑑定結果，認為：「
      僅有草綠色可能是真的，因為他的工比較細，他的牌子跟
      我們公司的差不多是一樣、他的繡線、釦子是真的，釦子
      類似貝殼釦，其餘的，我確定是假的，淡綠色的因為版型
      不符，他的標籤和尺寸比，不可能會這麼小件，因為他的
      標籤是中號的，但是版型比較小，還有車工粗糙。藍色格
      子的，應該是要仿童裝，他的衣服上的繡牌，應該是要做
      童裝的，20是表示童裝的標籤。白色格子的，因為臺灣沒
      有，而且他的車工粗糙。白色的ｐｏｌｏ杉，他的馬的LO
      GO車工不好，他的質料與我們的質料觸感不同。黑色的，
      質料更粗，還有他的馬的LOGO車工不好。」有本院審理筆
      錄可參，鑑定人對於被告所提供向RALPH LAUREN公司訂購
      之衣服，亦認係仿冒品，顯與事實有誤，被告被查扣之衣
      服是否真為仿冒品，尚非無疑，且鑑定人係台灣迪生股份
      有限公司零售部主任，於三年前開始鑑定，為其所陳述在
      卷，其應具有相當鑑定知識，惟鑑定人乙○○於本院鑑定
      時所提出車工、材質及版型等判斷標準，並無法精確判斷
      何者為真品及仿品，何能要求被告對扣案之衣服，有仿冒
      品之認識；且經本院審理時分別提示扣案「POLO RALPH
      LAUREN」商標衣服及被告所提出購買本案衣服之單據予證
      人丁○○辨認，證人郝進芳證稱，被告被查扣之衣服，伊
      從式、內標、吊卡及材質等辨識，伊記得係伊從美國買回
      來的，審理卷一第十頁之單據中，其中紅色小外套就是Ｄ
      ＵＶＥＴ，ＰＯＬＯ衫三件就是ＣＴＲＹ，襯衫就是ＳＨ
      ＥＥＴ，＊號的就是襯衫等語（本院卷一第205頁背面，
      第207頁面），已具體辨認扣案衣服確係其為被告從國外
      購入，參以被告被查扣之衣服，其中六件有標價，其上之
      標價分別為：1500元、2980元、1980元、2980元、1480
      元、1480元，而被告前揭購買「POLO RAL PH LAUREN」衣
      服之價格，經證人丁○○所辨認購衣單上之價格分別為美
      金49.99、39.99、44.99、9.99、49.99、49.99、49. 99
      ，39.99，合計為美金294.93，平均為42.13元，與被告於
      警詢中供稱進價大約美金35元，相差不多，以當時美金兌
      換新台幣之比率1比35計算，被告之進貨價格平均為1470
      元，被告所為出售標價亦為前述金額之上，且其平均利潤
      有多有少，亦在合理範圍內，證人丁○○所證與客觀事實
      無違，尚值採信。雖證人丁○○所證購買過程與被告所供
      述購買過程不同，惟本次作證時間距離其二人所稱購買時
      間，已二年，且證人丁○○據其供稱曾七次至美國購物，
      被告平時即有販賣「POLO RALPH LAUREN」商標之衣服，
      亦經證人吳佳玲於警詢中證述在卷，是其二人陳述購買過
      程雖互有出入，應係記憶混淆所致，並不影響證人丁○○
      供述之正確性。足徵被告所販賣前開「POLO RALPHLAUREN
      」商標衣服確係從外國進口，價值亦不低，被告所辯其衣
      服係從外國進口為真品等情，尚非無據，自難謂被告有何
      侵害告訴人美商波露羅藍公司商標權之認識及故意。
（三）另經本院就扣案之皮包選出三件，編號為3、5、6號，及
      被告提出其由香港GUC CI公司購買皮包，編號為1、2、4
      ，經混合後，請鑑定人丙○○入庭鑑定何者為仿冒品，何
      者為真品，鑑定人丙○○供稱，編號3不是假的，其餘均
      與真品之防偽等不同等語（本院卷二第141頁背面，因有
      關防偽內容有涉及商業機密，此部分僅以防偽字樣代替）
      ，按鑑定人至今已鑑定五、六百仿冒GUC CI皮件案件，業
      據其供明在卷，其係有鑑定GUC CI皮件專業知識之人，尚
      且無法正確判斷出仿冒品與真品之區別，自難期待被告亦
      能分辨何者為仿冒品，何者係真品；且證人甲○○於本院
      審理中亦證稱（問：請鈞院提示扣案證物，請證人檢視是
      否是由他進貨？是否可以提出相關進口報單？）（答：我
      可以提供相關的進口報單。扣案編號141471不是我的。內
      有兩個鑰匙包型號不一樣，但是放在一樣的盒子，編號
      131928我不確定，其餘的大概是我的，我要再去核對編號
      。我可以認定這些是我的，就是經驗吧。我可以確認1414
      71不是我的，是因為我沒有進過這個款式。其餘的我是從
      款式來看，還有從布料來看。款式跟我賣給他的是一樣的
      ，戊○○確實有跟我進過這些貨。我賣給他的皮包我都有
      給他稅單和進口單等語（本院卷第231頁正面），並有與
      扣案皮包型號相符之進口報單在卷案可資佐證（本院卷一
      第246頁至第258頁，本院卷二第41頁、第61頁），足認證
      人甲○○所證尚非虛假，被告所辯其所販賣之皮包係從國
      外進口，係真品等情亦非不堪採信，自難謂被告知悉其所
      販售皮包係仿冒品。
五、綜上所述，被告所辯尚非不可採信，本案公訴人所舉之證據
    ，尚難使本院確信被告有何違反商標法之犯行，此外，復查
    無其他積極證據足認被告有何違反商標法之犯行，不能證明
    被告犯罪，自應為無罪之判決。
六、據上論斷，應依刑事訴訟法第三百零一條第一項前段，判決
    如主文。
中    華    民    國    98    年    1     月    5     日
                  刑事第一庭    法  官  林清鈞
以上正本證明與原本無異。
如不服本判決應於收受判決後10日內向本院提出上訴書狀，並應
敘述具體理由；其未敘述上訴理由者，應於上訴期間屆滿後20日
內向本院補提理由書（均須按他造當事人之人數附繕本）「切勿
逕送上級法院」。
                                書記官  陳貴卿
中    華    民    國    98    年    1     月    5     日


司法院資訊處製作；財團法人民間司法改革基金會備份。
